【裁判字號】    99,訴,1052
【裁判日期】    990429
【裁判案由】    毒品危害防制條例
【裁判全文】
臺灣板橋地方法院刑事判決
公  訴  人  臺灣板橋地方法院檢察署檢察官
被      告  甲○○
上列被告因違反毒品危害防制條例案件，經檢察官提起公訴（98
年度毒偵字第9129號、98年度毒偵字第9174號），本院合議庭裁
定依簡式審判程序，判決如下：
    主  文
甲○○犯施用第一級毒品罪，累犯，處有期徒刑玖月，扣案之第
一級毒品海洛因（驗餘淨重0.2880公克）沒收銷燬之；扣案包裝
上開海洛因之外包裝袋壹個及注射針筒壹支，均沒收。又犯施用
第二級毒品罪，累犯，處有期徒刑伍月，扣案之甲基安非他命殘
渣袋貳個上殘留之微量甲基安非他命（微量無法秤重），沒收銷
燬之；扣案包裝上開甲基安非他命之外包裝袋貳個及玻璃球貳個
，均沒收。應執行有期徒刑壹年；扣案之第一級毒品海洛因（驗
餘淨重0.2880公克）及甲基安非他命殘渣袋貳個上殘留之微量甲
基安非他命（微量無法秤重），均沒收銷毀之；扣案包裝上開海
洛因之外包裝袋壹個、注射針筒壹支、包裝上開甲基安非他命之
外包裝袋貳個及玻璃球貳個，均沒收。
    事  實
一、甲○○於：（一）民國87、88年間，因施用毒品案件，經本
    院先後以87年度毒聲字第1750號、88年度毒聲字第5178號裁
    定觀察、勒戒，認均無繼續施用毒品之傾向，先後由臺灣板
    橋地方法院檢察署檢察官以87年度偵字第19263 號、88年度
    偵字第12730 號為不起訴處分確定；（二）89年間，因施用
    毒品案件，經本院以89年度毒聲字第5070號裁定令入戒治處
    所施以強制戒治，於91年3 月13日執行完畢出所；（三）92
    年間，因施用第二級毒品案件，經本院以92年度簡字第4022
    號判處有期徒刑5 月確定，而於93年10月31日執行完畢出監
    ；（四）94年間，因連續施用毒品及竊盜案件，分別經本院
    以94年度簡字第1791號判決判處有期徒刑6 月及臺灣高等法
    院以94年度上易字第872 號判決判處有期徒刑2 年確定，上
    開2 罪嗣經臺灣高等法院以94年度聲字第1247號裁定定其應
    執行有期徒刑2 年5 月確定，於96年4 月16日縮短刑期假釋
    出監，嗣於同年6 月22日保護管束期滿，未經撤銷假釋，視
    為已執行完畢；（五）97年間，因施用第二級毒品及第一級
    毒品案件，經本院以97年簡字3638號、97年訴字1907號判處
    有期徒刑4 月、8 月確定，並經本院以98年聲字406 號裁定
    定其應執行有期徒刑10月確定，於98年7 月11日執行完畢出
    監。詎其不知悔改，復基於施用第一級毒品海洛因及第二級
    毒品甲基安非他命之犯意，於98年12月1 日某時，在臺北縣
    新莊市○○街26巷4 弄4 號之3 住處內，以靜脈注射方式，
    施用第一級毒品海洛因1 次；另於同月2 日20時許，在上址
    以玻璃球燒烤方式，施用第二級毒品甲基安非他命1 次，嗣
    於同日20時45分許，為警在同址扣得甲○○所有之第一級毒
    品海洛因1 包（驗餘淨重0.2880公克），及其所有供施用上
    開甲基安非他命使用之玻璃球1 個、供施用上開海洛因使用
    之注射針筒1 支；另於同月5 日19時45分許，在同址扣得其
    所有供施用上開甲基安非他命剩下之殘渣袋2 個及玻璃球1
    個，嗣經甲○○同意採尿送驗後，呈鴉片類及甲基安非他命
    類陽性反應，始查悉上情。
二、案經臺北縣政府警察局新莊分局移送臺灣板橋地方法院檢察
    署檢察官偵查起訴。
    理  由
一、本件被告所犯係死刑、無期徒刑、最輕本刑為3 年以上有期
    徒刑以外之罪，其於本院準備程序中就被訴事實為有罪之陳
    述，經告知簡式審判程序之旨，並聽取公訴人及被告之意見
    後，合議庭裁定由受命法官獨任進行簡式審判程序。
二、上揭犯罪事實，業經被告於本院審理時自白甚詳；而被告經
    警於採集尿液送檢驗結果，呈嗎啡類及甲基安非他命陽性反
    應一節，有臺灣檢驗科技股份有限公司98年12月17日濫用藥
    物檢驗報告、同公司98年12月22日濫用藥物檢驗報告、臺北
    縣政府警察局新莊分局偵辦毒品案尿液編號及姓名對照表在
    卷可稽。另扣得疑似毒品之白色粉末1 包，經送鑑定呈第一
    級毒品海洛因反應（驗餘淨重0.2880公克），有交通部民用
    航空局航空醫務中心98年12月14日航藥鑑字第0986322 號毒
    品鑑定書存卷可查，復有如事實欄所載物品扣案可資佐證。
    本件事證明確，被告犯行應堪認定。
三、按觀察、勒戒或強制戒治執行完畢釋放後，5 年內再犯施用
    第一、二級毒品之罪者，檢察官應依法追訴，毒品危害防制
    條例第23條第2 項定有明文；次按修正毒品危害防制條例就
    施用毒品者，僅於「初犯」及「5 年後再犯」二種情形，有
    其追訴條件之限制，即須於初犯經觀察、勒戒或強制戒治釋
    放後，5 年內均無施用毒品之行為，始能認其前所實施之觀
    察、勒戒或強制戒治已足遮斷毒癮，而得於5 年後再犯時，
    再予適用初犯之規定，重行觀察、勒戒等程序；倘5 年內已
    經再犯，被依法追訴處罰，縱其第3 次（或第3 次以上）施
    用毒品之時間在初犯釋放5 年以後，即與「5 年後再犯」之
    情形有別，且因已於「5 年內再犯」，顯見其再犯率甚高，
    原實施觀察、勒戒或強制戒治，已無法收其實效，而無5 年
    戒斷期之存在，自無再經觀察、勒戒及強制戒治之必要，應
    由檢察官逕行起訴（最高法院95年度台非字第59號、95年度
    台非字第65號判決意旨參照）。查本件被告於87、88年間，
    因施用毒品案件，經本院先後以87年度毒聲字第1750號、88
    年度毒聲字第5178號裁定將其送往勒戒處所觀察、勒戒後，
    均認無繼續施用毒品之傾向，分別由臺灣板橋地方法院檢察
    署檢察官以87年度偵字第19263 號、88年度偵字第12730 號
    為不起訴處分確定；於89年間，因施用毒品案件，經本院以
    89年度毒聲字第5070號裁定令入戒治處所施以強制戒治，於
    91年3 月12日執行完畢。嗣於92年間，因施用第二級毒品案
    件，復於前開強制戒治執行完畢釋放後5 年內，經本院以92
    年度簡字第4022號判處有期徒刑5 月確定，而於93年10月31
    日執行完畢出監等情，有臺灣高等法院被告前案紀錄表附卷
    可稽，足見被告於施用毒品初犯經觀察、勒戒及強制戒治期
    滿後，嗣於「5 年內再犯」施用毒品之罪，並經法院判處罪
    刑確定，亦甚明確；據此，依諸前開條例規定及最高法院判
    決意旨，因被告在觀察、勒戒及強制戒治執行完畢釋放後之
    5 年內，業有施用毒品之行為，則被告本件再次施用毒品之
    行為，即與5 年後再犯之情形有別，自無再經觀察、勒戒、
    強制戒治之必要，應由檢察官逕行起訴，附此敘明。綜上，
    本件事證已明，被告犯行堪以認定。
四、論罪、科刑及沒收：
(一)論罪：
    查海洛因及甲基安非他命分屬毒品危害防制條例第2 條第2
    項第1 款、第2 款所稱之第一、二級毒品，均不得持有、施
    用。本件被告所為，係犯毒品危害防制條例第10條第1 項、
    第2 項之施用第一、二級毒品罪。其持有第一級、第二級毒
    品之低度行為，為施用之高度行為所吸收，不另論罪。被告
    所犯上開二罪間，犯意各別，行為互殊，應予分論併罰。又
    被告有事實欄所載前案及執行情形，有臺灣高等法院被告全
    國前案紀錄表在卷可佐，其於有期徒刑執行完畢後5 年內，
    先後故意再犯本件有期徒刑之罪，均為累犯，皆應依刑法第
    47條第1 項累犯之規定，加重其刑。
(二)科刑：
    審酌被告業經觀察、勒戒及強制勒戒之矯治程序，且有上揭
    前案紀錄在卷可查；並於97年間，因施用第二級毒品及第一
    級毒品犯行，經本院以97年簡字3638號、97年訴字1907號判
    處有期徒刑4 月、8 月確定，並經本院以98年聲字406 號裁
    定定其應執行有期徒刑10月確定，於98年7 月11日執行完畢
    出監；詎其不知警惕，仍未能戒除毒品，再為施用本件第一
    級毒品海洛因及第二級毒品甲基安非他命犯行，顯見其不思
    悔改，自制力亦顯不佳；惟施用毒品行為於本質上係屬自我
    戕害行為，反社會性之程度應屬較低，另被告犯罪後已坦承
    犯行等一切情狀，爰分別量處如主文所示之宣告刑，並定其
    應執行之刑，以示懲儆。
(三)沒收：
    扣案之海洛因（驗餘淨重0.2880公克）係屬第一級毒品；又
    扣案甲基安非他命殘渣袋2 個上殘留之微量甲基安非他命（
    量微無法秤重），係屬查獲之第二級毒品，不問屬於犯人與
    否，均應依毒品危害防制條例第18條第1 項前段之規定併予
    宣告沒收銷燬之。扣案用以包裝上開海洛因之外包裝袋1 個
    及甲基安非他命之外包裝袋2 個，皆係被告所有便於攜帶上
    開毒品及防潮使用之物；扣案之注射針筒1 支，係被告所有
    供施用上開海洛因使用之物；先後扣案之玻璃球2 個，俱係
    被告所有供施用上開甲基安非他命使用之物，均經被告於本
    院審理中供承明確，爰皆依刑法第38條第1 項第2 款規定併
    予宣告沒收之。
五、據上論斷，應依刑事訴訟法第273 條之1 第1 項、第299 條
    第1 項前段，毒品危害防制條例第10條第1 項、第2 項、第
    18條第1 項前段，刑法第11條、第47條第1 項、第38條第1
    項第2 款、第51條第5 款、第9 款，判決如主文。
本案經檢察官黃嘉妮到庭執行職務。
中    華    民    國    99    年    4     月    29    日
                  刑事第三庭  法  官  蘇揚旭
上列正本證明與原本無異。
如不服本判決，應於判決送達後10日內敘明上訴理由，向本院提
出上訴狀 (應附繕本) ，上訴於臺灣高等法院。其未敘述上訴理
由者，應於上訴期間屆滿後20日內向本院補提理由書「切勿逕送
上級法院」。
                              書記官  李郁禎
中    華    民    國    99    年    4     月    29    日
附錄本案論罪科刑法條全文：
毒品危害防制條例第10條
施用第一級毒品者，處6 月以上5 年以下有期徒刑。
施用第二級毒品者，處3 年以下有期徒刑。

司法院資訊處製作；財團法人民間司法改革基金會備份。
